【裁判字號】    99,易,2104
【裁判日期】    991022
【裁判案由】    傷害等
【裁判全文】
臺灣臺北地方法院刑事判決              99年度易字第2104號
公  訴  人  臺灣臺北地方法院檢察署檢察官
被      告  乙○○
上列被告因傷害等案件，經檢察官提起公訴（99年度偵字第1519
2號、第15948號），本院判決如下：
    主  文
乙○○犯恐嚇危害安全罪，共貳罪，各處有期徒刑貳月，如易科
罰金，均以新臺幣壹仟元折算壹日。又犯傷害罪，有期徒刑貳月
，如易科罰金，以新臺幣壹仟元折算壹日。又犯傷害罪，處有期
徒刑肆月，如易科罰金，以新臺幣壹仟元折算壹日。應執行有期
徒刑捌月，如易科罰金，以新臺幣壹仟元折算壹日。
    事  實
一、乙○○與甲○○同為基督教真理堂教友，乙○○追求甲○○
    遭拒，心有不甘，分別為下列行為：
(一)、基於恐嚇之犯意，於民國99年4月4日下午1時45分49秒（起
    訴書誤載為同日上午11時14分34秒，應予更正）、下午5時
    20分50秒，在不詳處所，接續以其所持用門號0000000000號
    行動電話，傳送內容載有：「賤貨！我恨死你了！…今天這
    筆我一定會討回來的。會從住在紅樹林→摩天31→天仁幼稚
    園→基隆。我一個都不會放過的，連你未來的老公、小孩都
    得死。順我者昌，逆我者亡…我恨你，而且我也一定會殺光
    你所有的家人，剩下你一個人讓你體會所承受的屈辱。甲○○，我恨你，你去死吧！」、「伸冤在主，主必報應」等加
    害於甲○○生命、身體之文字，至甲○○所持用門號000000
    0000號之行動電話，迨甲○○收受該等簡訊內容，因而心生
    畏懼，致生危害於安全。
(二)、又於同年5月18日晚上6時50分許，乙○○將花、信件、禮物
    親送至臺北市大安區○○○路○段86號8樓真理堂804教室，
    交付與在該處授課之甲○○後，因故反悔欲將信件取回而折
    返上址804教室內，並要求甲○○返還信件，為甲○○拒絕
    後，乙○○竟基於傷害及使他人行義務之事之犯意，以右手
    掐住靠牆之甲○○頸部，以此方式致甲○○無法抗拒，任由
    乙○○取走其手中之信件，在場之甲○○學生黃○維（84年
    7月生）見狀即向前欲推開乙○○，乙○○改以一手持美工
    刀，一手揮拳毆打黃○維之左眼，並將黃○維的頭壓在地上
    （黃○維受傷部分，未據告訴），在旁之甲○○旋即要求乙○○停止毆打黃○維之行為，乙○○乃接續以手刀敲打甲○○之右肩頸部，致甲○○因之受有頸部（起訴書誤載為「頭
    部」，應予更正）挫傷及瘀傷。嗣因同時在上址802教室上
    課之丙○○聽聞後，趕至804教室制止乙○○，並請其離開
    ，乙○○始作罷離去。
(三)、復於同年25日晚上7時許，乙○○因對丙○○、黃○維於上
    開時、地出面阻止之行為，心生不滿，遂隨身攜帶其所有之
    榔頭1支（未扣案）置放於其背包內，前往上址804教室，適
    甲○○於該教室內，見狀便至802教室向丙○○求救，迨丙○○進入804教室後，乙○○旋即質問丙○○於前開時間，
    毆打伊的事要如何償還、道歉一事，嗣因丙○○否認有毆打
    乙○○之行為，並拒絕賠償、道歉，乙○○旋基於傷害之犯
    意，自其隨身背包取出預藏之榔頭，朝丙○○頭部、身體敲
    打數下，致丙○○因而受有頭部創傷合併頭皮撕裂傷及腦震
    盪症候群、雙手多處挫傷及擦傷、右大拇指遠端指骨骨折等
    傷害，丙○○隨手拿起椅子阻擋，並依乙○○之要求，向其
    道歉，洪宗祐始作罷離去。
(四)、另於同年6月18日晚上11時28分許，因認甲○○向他人散布
    對其不利之事，復基於恐嚇之犯意，在不詳處所，接續以其
    所持用同上門號之號行動電話，傳送內容載有：「芭樂您好
    ，耳聞芭樂您最近況狀很不錯…聽說只要晚生不在，芭樂您
    就過得很好，不知道這是否是真的？…晚生要向您查證4件
    事情，倘若4件事情屬實，將會發動4起制裁行動，…晚生再
    強調第六遍，人不犯晚生，晚生不犯人。是晚生作人底線中
    的底線，請芭樂銘記在心，若這四件事情屬實，會因芭樂您
    再引發新的4起事件。這就是晚生光明磊落的方式，晚生向
    來皆會言明在先，…」等文字，至甲○○所持用同上揭門號
    之行動電話，迨甲○○收受該等簡訊內容，因先前曾遭乙○○傷害，恐其生命、身體安全再度受到危害，而心生畏懼，
    致生危害於安全。
二、案經甲○○、丙○○訴由臺北市政府警察局大安分局報請臺
    灣臺北地方法院檢察署檢察官偵查起訴。
    理  由
一、證據能力
(一)、按被告以外之人於審判外之陳述，雖不符刑事訴訟法第159
    條之1至第159條之4之規定，而經當事人於審判程序同意作
    為證據，法院審酌該言詞陳述或書面陳述作成時之情況，認
    為適當者，亦得為證據，刑事訴訟法第159條之5第1項定有
    明文。本件檢察官、被告於本院審判程序時，就本判決所引
    用審判外之言詞或書面陳述，均明示同意有證據能力，本院
    認該具有傳聞證據性質之證據，其取得過程並無瑕疵，且與
    待證事實具有關聯性，證明力非明顯過低，以之作為證據係
    屬適當，認俱得為證據。
(二)、被告爭執證人甲○○所提出之錄音光碟證據能力部分：
  1.所謂被告以外之人於審判外之陳述，係指被告以外之人就其
    曾經參與或見聞之事實，事後追憶並於審判外陳述者而言。
    如被告以外之人係被告犯罪之共同正犯、共犯、相對人、被
    害人或其他關係人，而於被告實行犯罪行為時與被告為言詞
    或書面對談，且其對話之本身即係構成被告犯罪行為之部分
    內容者，因非屬其事後或曾經與聞之事實所為之追憶，自與
    審判外之陳述有間，二者不容混淆（最高法院97年度台上字
    第1069號、第2272號判決可資參照）。本件證人甲○○所提
    出之錄音光碟，係於99年5月25日晚上7時許，其與被告、告
    訴人丙○○於上址804教室內之對話過程加以錄音，嗣經被
    告坦承該錄音光碟所錄之內容確為案發當時之過程，是該錄
    音光碟本身即係構成被告有無本件犯行之部分內容，揆諸前
    開說明，即非被告以外之人審判外之陳述，應不受傳聞法則
    之規範，當然具有證據能力。
  2.又私人之錄音、錄影之行為所取得之證據，應受刑法第315
    條之1 與通訊保障及監察法之規範，私人違反此規範所取得
    之證據，固應予排除。惟依通訊保障及監察法第29條第3 款
    之規定「監察者為通訊之一方或已得通訊之一方事先同意，
    而非出於不法目的者，不罰」，通訊之一方非出於不法目的
    之錄音，所取得之證據，即無證據排除原則之適用（最高法
    院91年度台上字第2363號、92年度台上字第2677號、94年度
    台上字第716 號、第1619號判決意旨參照）。查，上開錄音
    光碟係證人甲○○於案發當時現場所錄製，其目的乃在保全
    被告對告訴人甲○○、丙○○不法行為之證據，堪認其錄音
    行為並非出於不法之目的。而該錄音光碟之內容，係證人甲○○就其與被告、告訴人丙○○間之對話所為，非竊錄他人
    之間非公開之對話，且法律上亦無禁止本人截錄自己與他人
    對話，自無違法取證問題。參以，上開錄音光碟業於本院審
    理時，當庭當庭勘驗，並製作勘驗筆錄在卷，並依刑事訴訟
    法第164、165條規定於審理程序中提示調查，應認依該錄音
    光碟所製作之勘驗筆錄有證據能力。
(三)、至於被告爭執之上址真理堂99年5月25日監視器錄影光碟之
    證據能力一節，然該光碟係利用機械所為之紀錄，其目的係
    傳達該光碟攝錄之當時情形（即本件被告於99年5月25日晚
    上7時許進出上址真理堂之過程），並非供述證據，與本案
    犯罪事實有關聯性，且經本院於審判期日當庭勘驗，並給予
    當事人表示意見，亦查無不得作為證據之事由，依法自得作
    為證據。
(四)、另按醫師執行醫療業務時，不論患者是因病尋求診療，或其
    特殊目的而就醫，醫師於診療過程中，應依醫師法第12條之
    規定製作病歷，此一病歷之製作，均屬醫師於醫療業務過程
    中所須製作之紀錄文書，而且每一醫療行為均屬可分，因其
    接續之看診行為而構成醫療業務行為，其中縱有因訴訟目的
    ，例如被毆傷而尋求醫師之治療，對醫師而言，仍屬其醫療
    業務行為之一部分仍應依法製作病歷，則該病歷仍屬業務所
    製作之紀錄文書，與通常之醫療行為所製作之病歷無殊，自
    屬刑事訴訟第159條之4第2款所稱從事業務之人於業務上所
    須製作之紀錄文書，而診斷證明係依病歷所轉錄之證明文書
    ，自仍屬本條項之證明文書（同上院97年度台上字第666號
    裁判參照）。本件告訴人甲○○、丙○○所提出、由國防醫
    學院三軍總醫院（下稱三軍總院）所出具之99年5月15日、
    99年5月26日診斷證明書各1紙（見99偵15192卷第27、28頁
    ），係從事醫療業務之人於業務業所製作之證明文書，且該
    醫院與被害人僅係一般醫院與病患關係，與被告亦無仇隙，
    並無顯無不可信之情況，揆諸前開說明，應認有證據能力。
二、訊據被告乙○○固坦承：有於事實欄一之(一)、(四)所載時間，
    以其所持用之前揭門號行動電話，傳送上揭內容之簡訊與告
    訴人甲○○；並於事實欄一之(二)、(三)所載時、地，先後毆打
    告訴人甲○○、丙○○，致其等受有上揭傷害等事實，惟就
    事實欄一之(三)部分，辯稱：99年5月25日，我是被告訴人丙○○用椅子攻擊，為了保護我自己，才出手等語。經查：
(一)、上揭事實欄一之(一)、(四)部分，業據被告於本院審理時坦承不
    諱，核與證人即告訴人甲○○證述情節大致相符，並有告訴
    人甲○○所持用之行動電話簡訊翻拍照片在卷可稽（見99偵
    15948卷第6至18頁）。又刑法第305條恐嚇罪，係以加害生
    命、身體、自由、名譽、財產等事通知他人，使其心生畏懼
    ，致危及其社會日常生活之安全感，為其成立要件。本件被
    告先後事實欄一之(一)、(四)所載時間，以其所持用之上開門號
    行動電話，傳送上開內容之簡訊至告訴人甲○○持用之前揭
    門號行動電話，觀諸前開簡訊文字內容，已帶有警告意味之
    意，參以，被告復於事實欄一之(四)所載時間前，曾有傷害告
    訴人甲○○之行為（詳如後述），從而，前開簡訊文字內容
    ，客觀上均已足以使人心生畏懼。從而，被告以加害生命、
    身體之事，恐嚇告訴人甲○○，致生危害於安全之犯行，堪
    以認定，應依法論科。
(二)、上揭事實欄一之(二)部分，亦據被告於本院審理時坦承不諱，
    核與證人即告訴人甲○○、在場證人黃○維證述情節相符，
    並有三軍總院99年5月18日診斷證明書1紙附卷足憑（見99偵
    15192卷第27頁）。告是依上開卷附之各項文書、證物等補
    強證據，已足資擔保被告於本院審理中所為之上開任意性自
    白之真實性，堪信為真實。被告上開傷害犯行，洵堪認定。
(三)、被告確有於事實欄一之(三)所載時、地，持榔頭毆打告訴人丙○○，致告訴人丙○○受有前開傷害等情，業據被告自承在
    卷，核與證人即告訴人丙○○、在場之證人甲○○證述情節
    大致相符，並有三軍總院99年5月26日診斷證明書、99年5月
    25日理堂之監視器錄影光碟、錄音光碟在卷足佐（見同上偵
    卷第28頁，光碟部分置放在同上偵卷證物袋），復經本院當
    庭勘驗上開錄影、錄音光碟無訛。此部分事實，堪以認定。
    被告雖辯稱：是告訴人丙○○先動手攻擊我，我要保護我自
    己云云，然按刑法第23條前段規定之正當防衛，必須對於現
    在不法之侵害且基於防衛之意思為之，始屬相當，若彼此互
    毆，必以一方初無傷人之犯意，因排除對方不法之侵害而加
    以還擊，始得以正當防衛論，若雙方各基於傷害對方之犯意
    而互毆，均不得主張正當防衛（最高法院30年上字第1040號
    判例、90年度台上字第3144號判決意旨參照），查證人丙○○於警詢、偵查中證述：被告堅持說我上星期打他4下，我
    說我沒有打他，他堅持說有並問我要怎麼還，後來他就從背
    包裡拿出榔頭，往我的頭上敲，我回身拿椅子擋，他要我跟
    他道歉，我跟他說對不起之後，他就沒有再攻擊我等語；在
    場證人甲○○亦證稱：99年5月25日當天我在場，並錄到被
    告在804教室與告訴人丙○○的談話，我有看到丙○○拿椅
    子遮住頭部，我就趕快去求救等語，足認本件，確係被告先
    手持榔頭毆打告訴人丙○○之頭部，告訴人丙○○始持椅子
    遮擋其頭部甚明，難認案發當時確有現在不法之侵害情事存
    在。況依證人丙○○、甲○○上開證述情節及勘驗上開錄音
    光碟譯文顯示，本件被告係主動持榔頭攻擊告訴人丙○○，
    其主觀上確實存有傷害告訴人丙○○之犯意甚明，揆諸前開
    說明，被告辯稱係正當防衛云云，要無足採。
(四)、綜上所述，本件事證明確，被告上開犯行，均堪認定，應依
    法論科。
三、核被告所為如事實欄一之(一)、(四)部分，係犯刑法第305條之
    恐嚇危害安全罪；事實欄一之(二)部分，係犯刑法第304條之
    強制罪、第277條第1項之傷害罪；事實欄一之(三)部分，係犯
    刑法第277條第1項之傷害罪。被告於事實欄一之(一)所載99年
    4月4日，同日先後2次傳送上開足以危害告訴人甲○○生命
    、身體之文字至告訴人甲○○所持用之行動電話，以此方式
    恐嚇告訴人甲○○；於事實欄一之(二)所載之時、地，徒手勒
    住告訴人甲○○之頸部及以手刀毆打其右肩頸，均係本於單
    一犯意接續進行，以實現一犯罪構成要件之單一行為，均為
    接續犯，各應以一罪論。又就事實欄一之(二)部分，被告係一
    行為犯傷害罪及強制罪，為想像競合犯，應依刑法第55條之
    規定，從一重之傷害罪處斷。檢察官就事實欄一之(二)部分提
    起公訴，雖未引用刑法第304條強制罪條文，惟於犯罪事實
    欄已明確記載被告以右手掐住靠牆之告訴人甲○○頸部，取
    走其手名之信件之事實，本院自應予以審理。爰審酌被告與
    告訴人甲○○同為基督教真理堂教友，因追求甲○○遭拒，
    竟不思以理性、和平方式解決感情問題，率然傳送上開簡訊
    內容，恐嚇告訴人甲○○，使其心生畏懼；又因不滿告訴人
    甲○○拒絕返還所贈送之信件以及告訴人丙○○制止之行為
    ，旋即傷害告訴人甲○○、丙○○，致其等分別受有上開之
    傷勢，所為實不可取，惟考量其於本院審理，尚知坦承犯行
    ，及其犯罪動機、目的、手段、身體狀況等一切具體情狀況
    ，分別量處如主文所示之刑，復均諭知易科罰金之折算標準
    ，並定其應執行刑及同上易科罰金之折算標準。被告所使用
    門號0000000000號之行動電話，雖在事實欄一之(一)、(四)犯案
    期間，被告曾以之作為恐嚇告訴人甲○○之工具，但查手機
    係被告平日作為連絡工具，非專供本案犯罪之用，且被告當
    時所持用之手機，是否係被告所有，亦乏積極之證據證明，
    復未經扣案；至於被告持以毆打告訴人丙○○所用之榔頭1
    支，雖為被告所有供犯罪所用之物，惟未經扣案，且亦非違
    禁物，以上之物為免執行之困難，爰均不另為沒收之諭知，
    附此敘明。
據上論斷，應依刑事訴訟法第299條第1項前段，刑法第305條、
第277條第1項、第304條、第55條、第41條第1項前段、第51條第
5款，刑法施行法第1條之1，判決如主文。
本案經檢察官張成業到庭執行職務。
中    華    民    國    99    年    10    月    22    日
                  刑事第十四庭  法  官  李殷君
以上正本證明與原本無異。
如不服本判決應於收受送達後10日內向本院提出上訴書狀，並應
敘述具體理由；其未敘述上訴理由者，應於上訴期間屆滿後20日
內向本院補提理由書（均須按他造當事人之人數附繕）「切勿逕
送上級法院」。
                                書記官  殷玉芬
中    華    民    國    99    年    10    月    25    日
附錄本判決論罪科刑法條全文：
中華民國刑法第305條
以加害生命、身體、自由、名譽、財產之事，恐嚇他人致生危害
於安全者，處2年以下有期徒刑、拘役或3百元以下罰金。
中華民國刑法第277條
傷害人之身體或健康者，處3年以下有期徒刑、拘役或1千元以下
罰金。
犯前項之罪因而致人於死者，處無期徒刑或7年以上有期徒刑；
致重傷者，處3年以上10年以下有期徒刑。
中華民國刑法第304條
以強暴、脅迫使人行無義務之事或妨害人行使權利者，處3年以
下有期徒刑、拘役或3百元以下罰金。
前項之未遂犯罰之。

司法院資訊處製作；財團法人民間司法改革基金會備份。
